【裁判字號】    99,簡上,64
【裁判日期】    990929
【裁判案由】    清償消費款
【裁判全文】
臺灣嘉義地方法院民事判決  99年度簡上字第64號
上  訴  人  富邦資產管理股份有限公司
法定代理人  丙○○
訴訟代理人  甲○○
            乙○○
被  上訴人  丁○○
上列當事人間請求清償消費款事件，上訴人對於民國99年3 月24
日本院嘉義簡易庭98年度嘉簡字第845 號第一審判決提起上訴，
本院於民國99年9月15日言詞辯論終結，判決如下：
    主  文
原判決（除確定部分外）關於駁回上訴人後開第二項之訴部分，
並該部分訴訟費用之裁判均廢棄。
被上訴人應給付上訴人新臺幣萬元。
第一審（除確定部分外）及第二審（除撤回上訴部分外）訴訟費
用由被上訴人負擔。
    事 實 與 理 由
一、上訴人主張：
  (一)被上訴人原與美商美國商業銀行國家信託儲蓄股份有限公司
    （下稱美國銀行）成立信用卡使用契約，嗣因美國銀行於民
    國88年間將松山、台中二分行之營業（含消費金融業務）及
    資產負債讓與荷商荷蘭銀行股份有限公司（下稱荷蘭銀行）
    ，有關信用卡之權利義務由荷蘭銀行概括承受。嗣後荷蘭銀
    行更新信用卡約定書，約定被上訴人於領用信用卡後，得於
    各特約商店記帳消費，惟持卡人應於當期繳款截止日前向荷
    蘭銀行為全部清償，或以循環信用方式繳付最低繳款應繳金
    額，其餘未清償之消費帳款本金按年息百分之19.97 計算循
    環信用利息。如逾期清償者，除喪失循環信用之期限利益，
    債務視為到期外，並依未清償之本金按前述利率加計循環信
    用利息。然被上訴人自持用系爭信用卡後，即於各特約商店
    消費簽帳，詎未繳付全部消費帳款或每月最低應繳金額，依
    約已喪失循環信用之期限利益，債務全部視為到期。嗣荷蘭
    銀行於94年12月1 日將上開債權讓與新榮資產管理股份有限
    公司（下稱新榮公司），新榮公司又於97年11月7 日將上開
    債權讓與上訴人。被上訴人至94年8 月25日止，尚欠上訴人
    消費款本金新臺幣（下同）64,096元，及循環信用利息58,
    249 元，合計122,345 元，暨其中本金64,096元部分自94年
    8 月26日起至清償日止，按年息百分之19.97 計算之利息。
    爰依信用卡消費款契約及債權讓與之法律關係，提起本訴，
    於原審聲明：被上訴人應給付上訴人122,345 元，及其中64
    ,096元自94年8 月26日起至清償日止，按年息百分之19.97
    計算之利息（原審為上訴人全部敗訴判決，上訴人對原審判
    決全部提起上訴，原上訴聲明，原判決廢棄，被上訴人應給
    付上訴人122,345 元，及其中64,096元自94年8 月26日起至
    清償日止，按年息百分之19.97 計算之利息，嗣上訴人減縮
    上訴聲明，僅上訴聲明被上訴人應給付上訴人30,000元，超
    過30,000元部分，已發生撤回上訴之效力，而歸於確定）。
  (二)被上訴人對於曾向美國銀行申請系爭信用卡及欠款一情，並
    未爭執，僅辯稱不知欠款金額為何，應屬自認有此欠款。且
    上訴人亦據提出信用卡申請書正本、約定條款、信用卡資料
    檔、債權讓與證明書，堪信此筆債權確為真實。
  (三)上訴人所提信用卡資料檔係荷蘭銀行讓與債權時所製作，屬
    業務上製作之文書，依以往之實務見解，應有相當之證據力
    ，足以證實債權本金等…相關案情之事。
  (四)被上訴人於原審抗辯信用卡額度僅6 萬元，惟上訴人主張之
    債權本金逾6 萬元等語，依據荷蘭銀行契約書之約定，信用
    卡額度得由荷蘭銀行持卡人的使用情況再作調整（見本院卷
    第6 頁背面）。是以被上訴人據此推翻信用卡資料檔之證據
    能力，應屬有誤。
  (五)綜上，被上訴人於原審已自認此債權，上訴人亦提出相當證
    據足堪信此筆債權之確定，原審法官應斟酌上訴之證據來審
    判，惟原審卻依證據不足而駁回上訴人之訴，實為不妥且違
    背民事訴訟法第222 條第1 項之規定。
  (六)並聲明：1.原判決（除確定部分外）廢棄。2.廢棄部分，被
    上訴人應給付上訴人30,000元。3.第一、二審（除確定及撤
    回上訴部分外）訴訟費用由被上訴人負擔。4.本判決請依職
    權宣告假執行。
二、被上訴人則以下列情詞抗辯：
  (一)被上訴人雖有申請系爭信用卡，然應請上訴人提出請求金額
    之依據。依據信用卡約定條款第22條第1 項第3 款，如果連
    續兩期未繳最低應繳金額，就可以降低持卡人的信用額度，
    所以銀行不可能調高被上訴人的信用額度，被上訴人當時信
    用額度為60,000元，且被上訴人都有還，每次都有繳5 、6
    千元，應該只剩下30,000元，上訴人主張的金額超過被上訴
    人的額度，認為有爭議。
  (二)上訴人未合法受讓系爭信用卡消費款債權。
  (三)並聲明：上訴駁回。
三、查被上訴人與美國銀行成立信用卡使用契約，領用信用卡使
    用之事實，為兩造所不爭執，並有信用卡申請表格影本1 份
    （見98年度司促字第14305 號支付命令卷第3 頁）附卷可稽
    ，堪信為真實。
四、按債權人得將債權讓與於第三人。又債權之讓與，非經讓與
    人或受讓人通知債務人，對於債務人不生效力。但法律另有
    規定者，不在此限。民法第294 條第1 項、第297 條第1 項
    分別定有明文。再者，債權之讓與，非經讓與人或受讓人通
    知債務人，對債務人雖不生效力，但此項通知無非使債務人
    知有債權讓與之事實，受讓人對債務人主張受讓事實行使債
    權時，既足使債務人知有債權讓與之事實，即應認為兼有通
    知之效力（最高法院22年上字第1162號判例、75年台上字第
    2293號裁判意旨參照）。查美國銀行於88年間將松山、台中
    二分行之營業（含消費金融業務）及資產負債讓與荷蘭銀行
    ，有關信用卡之權利義務由荷蘭銀行概括承受，其對被上訴
    人之債權亦讓與荷蘭銀行。嗣荷蘭銀行於94年12月1 日將其
    對被上訴人之債權讓與新榮公司，新榮公司又於97年11月7
    日將其對被上訴人之債權讓與上訴人之事實，有財政部88年
    8 月20日台財融第88741778號函影本1 份（見98年度司促字
    第14305 號支付命令卷第4 頁）、94年12月1 日荷蘭銀行與
    新榮公司之債權讓與證明書影本1 份（見98年度司促字第14
    305 號支付命令卷第8 頁）、97年11月7 日新榮公司與上訴
    人之債權讓與證明書影本1 份（見98年度司促字第14305 號
    支付命令卷第9 頁）、上訴人通知書及台灣郵政掛號郵件收
    件回執影本各1 份（見本院卷第46、47頁）、民眾日報公告
    影本1 份為證，堪信為真實。又上訴人已於支付命令聲請狀
    陳明受讓系爭信用卡消費款債權等情（見98年度司促字第14
    305 號支付命令卷第1 頁、第2 頁），而被上訴人業已收受
    該支付命令聲請狀繕本（見98年度司促字第14305 號支付命
    令卷第14頁），且上訴人於本院言詞辯論期日再三主張前揭
    債權讓與情事，被上訴人亦知悉該債權讓與之事實，足證上
    訴人已因債權讓與取得其對被上訴人之信用卡消費款債權，
    而被上訴人亦知悉債權讓與之事實，應認為已發生債權讓與
    通知之效力，被上訴人辯稱系爭債權讓與不合法云云，為無
    可採。
五、復按當事人主張有利於己之事實者，就其事實有舉證之責任
    。但法律別有規定，或依其情形顯失公平者，不在此限。又
    當事人主張之事實，經他造於準備書狀內或言詞辯論時或在
    受命法官、受託法官前自認者，無庸舉證。當事人於自認有
    所附加或限制者，應否視有自認，由法院審酌情形斷定之。
    民事訴訟法第277 條、第279 條第1 、2 項分別定有明文。
    上訴人已因債權讓與取得其對被上訴人之信用卡消費款債權
    ，已如前述，茲上訴人主張被上訴人積欠其信用卡消費款
    30,000元，被上訴人亦自承其積欠信用卡消費款債務未清償
    ，且據被上訴人於99年7 月21日本院準備程序期日自承：「
    （問：你總共欠信用卡款項多少錢？）我的額度只有六萬元
    ，且我每次都有繳五、六仟元，應該只剩下三萬元。」等語
    （見本院卷第30頁），是上訴人已自承積欠上訴人信用卡消
    費款30,000元之事實，上訴人就此事實已毋庸舉證，則上訴
    人主張被上訴人積欠其信用卡消費款30,000元，亦堪信為真
    實。
六、綜上所述，被上訴人既積欠上訴人信用卡消費款30,000元，
    從而，被上訴人依信用卡消費款契約及債權讓與之法律關係
    ，請求被上訴人給付30,000元，為有理由，應予准許（至上
    訴人於原審聲明超過30,000元部分，已由原審判決敗訴確定
    ）。原審就上開應准許部分，為上訴人敗訴之判決，尚有未
    洽，上訴人上訴意旨求予廢棄改判，為有理由，自應由本院
    予以廢棄改判如主文第2 項所示。
七、末按判決宣告假執行乃指於終局之財產給付之訴訟，在判決
    確定之前，先給予實現該判決內容之宣告。本件判決係不得
    上訴之判決，於宣示時判決即屬確定，上訴人聲請本院就其
    勝訴部分依職權宣告假執行，核無必要。
八、本件事證已臻明確，兩造其餘攻擊防禦方法，經核與本判決
    結果不生影響，爰不一一論敘，併此敘明。
九、據上論結，本件上訴人之上訴為有理由，依民事訴訟法第43
    6條之1第3項、第450條、第78條，判決如主文。
中    華    民    國    99    年    9     月    29    日
                  民事第三庭  審判長法  官  黃茂宏
                                    法  官  洪嘉蘭
                                    法  官  陳端宜
上列正本與原本無異。
本件不得上訴。
中    華    民    國    99    年    9     月    29    日
                                    書記官  蘇姵容

司法院資訊處製作；財團法人民間司法改革基金會備份。
